臺灣臺中地方法院刑事判決　　　　　　　100年度易字第990號
公　訴　人　臺灣臺中地方法院檢察署檢察官
被　　　告　林東輝
選任辯護人　蘇慶良律師
上列被告因毒品危害防制條例案件，經檢察官提起公訴（100 年
度毒偵字第278號），本院判決如下：
    主    文
林東輝施用第二級毒品，累犯，處有期徒刑伍月，如易科罰金，
以新臺幣壹仟元折算壹日。
    犯罪事實
一、林東輝前於民國89年間，因施用毒品案件，經本院裁定令入
    勒戒處所觀察、勒戒後，因認無繼續施用毒品之傾向，而於
    89年12月14日釋放出所，於89年12月27日期滿執行完畢，並
    經臺灣臺中地方法院檢察署檢察官以89年度毒偵字第5449號
    為不起訴處分確定。又於90年間，因施用毒品案件，經臺灣
    臺中地方法院檢察署檢察官提起公訴並送強制戒治，提起公
    訴部分，經本院於90年12月17日以90年度易字第3178號判決
    判處有期徒刑徒5 月確定，並於91年9 月2 日易科罰金執行
    完畢；強制戒治部分，則於91年9 月5 日釋放出監，於91年
    9 月4 日期滿執行完畢。其復於前開強制戒治執行完畢後5
    年內之96年間，因犯施用毒品案件，經本院於96年4 月2 日
    以96年度中簡字第581號判決判處有期徒刑6月確定，甫於96
    年8月9日易科罰金執行完畢（本件構成累犯）。詎其猶不思
    悔改，於99年11月16日（起訴書誤載為17日）晚間6時許，
    在其位於臺中市○○路○段1095之5號（起訴書誤載為1059號
    5樓）住處，以將甲基安非他命放置在錫箔紙上燒烤後吸食
    之方式，施用第二級毒品甲基安非他命1次。嗣於99 年11月
    17日凌晨0時30分許，為警經其同意採尿送驗，始查獲上情
    。
二、案經臺中市政府警察局第四分局報告臺灣臺中地方法院檢察
    署檢察官偵查起訴。
    理    由
壹、證據能力部分：
一、按被告之自白，非出於強暴、脅迫、利誘、詐欺、疲勞訊問
    、違法羈押或其他不正之方法，且與事實相符者，得為證據
    ，刑事訴訟法第156條第1項定有明文。本件被告林東輝於偵
    查中及本院審理時自白犯罪（見100年度毒偵字第278號偵查
    卷第36、37頁、本院卷第98至98反面頁），雖被告之辯護人
    於本院審理時辯以被告當時於偵查中自白固然有其真實性，
    因為被告確有施用毒品，但是係因當時偵查庭中，何聖智警
    員在被告旁邊，且被告之辯護人不在場，所以被告有壓力才
    自白等語（見本院卷第99反面、100 頁）。然被告於本院審
    理時已陳明：偵查中檢察事務官訊問伊毒品案件時，並無使
    用強暴、脅迫或其他不法手段等語（見本院卷第98頁），且
    被告於本院審理時自承前揭施用毒品之時間、地點、方式亦
    與被告偵查中所述相符，復被告及辯護人並未提出被告有何
    於偵查中遭受強暴、脅迫、利誘、詐欺、疲勞訊問、違法羈
    押或其他不正之方法，始為自白之主張，是被告於偵查中所
    為之陳述，堪認出於其自由意志，得採為本案判決之基礎。
二、被告及其辯護人均辯以被告遭臺中市政府警察局第四分局警
    員，強制拘捕、留置被告於該分局詢問被告，並製作警詢筆
    錄，故該筆錄違反刑事訴訟法第156 條規定，屬非法取得之
    自白，又該筆錄違反夜間訊問規定，故無證據能力乙節，惟
    查被告於99年11月17日警詢時否認其有犯本案施用毒品一事
    ，且經本院100年7月25日勘驗被告當日警詢錄音光碟後，結
    果為錄音內容核與警詢筆錄之記載內容大致相符，此有被告
    警詢筆錄及本院勘驗筆錄各1 份在卷可證，是被告既未於警
    詢時自白犯罪，則非本院所採為本案判決所依憑之證據，故
    無刑事訴訟法第156 條規定之適用。是被告、辯護人此部分
    所述，顯有誤會。
三、至卷附之臺中市政府警察局第四分局刑事案件報告書及職務
    報告等，為證人即第四分局分局長林漢堂、警員張益彰所製
    作，為被告以外之人於審判外之書面陳述，屬傳聞證據，被
    告、辯護人既於本院審理時爭執上開報告書、職務報告之證
    據能力，已無刑事訴訟法第159條之5規定之適用，又上開臺
    中市政府警察局第四分局刑事案件報告書及職務，係本案發
    生後警員針對個案所特定製作，不具備例行性之要件，亦非
    屬刑事訴訟法第159條之4 第1款之公務員職務上製作之「紀
    錄」文書、「證明」文書，故該部分證據資料，依刑事訴訟
    法第159條第1項規定，不得作為證據。
四、被告、辯護人復辯稱被告因另案竊盜案件，經南屯派出所通
    知其到案說明後，即於99年11月16日前往該派出所製作筆錄
    ，該派出所警員向被告表示若被告承認該6 件竊盜案件，則
    施用毒品部分則不追究，當時被告承認該竊盜案件並製作完
    警詢筆錄後，遭臺中市政府警察局第四分局強制被告到該分
    局，並要被告驗尿，該部分已為違法逮捕、盤查，其程序不
    合法，應予排除所有取得本案施用毒品等證物之證據能力云
    云，惟查，證人即臺中市政府警察局第四分局南屯派出所警
    員何聖智於本院審理時具結證稱：當時係因被告涉犯另案竊
    盜案件，而經派出所警員口頭通知其到所說明，被告於99年
    11月16日有到南屯派出所製作竊盜警詢筆錄，伊向被告詢問
    完竊盜案件後，發現被告有多次毒品前科，且當時被告眼睛
    明顯泛紅，故詢問被告是否還有施用毒品，被告說沒有，並
    為證明他沒有施用毒品而願意採尿，我們就請偵查隊的人過
    來，帶被告至第四分局採尿，後續採尿之權利告知書等程序
    都是偵查隊在做，被告從我們這裡離開並無於派出所簽署文
    件或需經主管同意，被告當時製作完竊盜之警詢筆錄，可以
    自行離開，我們並沒有強制他等語（見本院卷第91反面至92
    反面頁）；證人即臺中市政府警察局第四分局警員張益彰於
    本院審理時具結證稱：伊係第四分局之毒品業務承辦人，99
    年11月16日晚間因接到南屯派出所電話告知有承辦被告之竊
    盜案件，因被告本身有毒品前科，且係我們分局之毒品列管
    人口，又被告當時製作筆錄時，身上有刺鼻味道，懷疑被告
    有施用毒品之情形，故通知伊前往了解，被告在南屯派出所
    作完筆錄後，伊帶被告回去第四分局，伊向被告詢問還有無
    施用毒品，被告說有施用安非他命及K 他命，又詢問被告身
    上刺鼻味道何來，被告說是將毒品放進香菸施用產生之味道
    。伊當時並沒有逮捕被告，伊是跟被告說請其到分局製作筆
    錄，並有告知被告權利，我們只是請被告回去調查，沒有請
    被告簽署文件，是經被告同意，簽署同意採尿切結書後，才
    開始製作毒品警詢筆錄，南屯派出所之位置在黎明路與南屯
    路口，伊是在派出所門口將被告帶回分局，但是伊當時沒有
    強制被告，沒有逮捕被告，也沒有對被告上手銬，伊問被告
    要不要配合調查，且被告當時身上有刺鼻味道，伊詢問被告
    時，被告說有施用毒品，又被告曾是第四分局列管人口，且
    有向伊承認施用毒品，伊合理懷疑被告還有在施用毒品，因
    此才帶被告回去調查等語（見本院卷第93反面至95反面頁）
    ，且被告於本院審理時，經審判長訊問其證人張益彰當時請
    其回到第四分局偵查隊時，警員是否有使用戒具、手銬、警
    棍或其他強制手段時，被告亦供承：當時張益彰警員跟伊說
    ，你來我這邊坐一坐，伊回答說「已經很晚了，不要啦」，
    因為伊從晚上8 點多配合去派出所製作筆錄，做到快12點，
    過程會累，所以伊不想去，但是張益彰警員不讓伊走，他並
    沒有強拉伊的手要伊跟他走，只是一直告訴伊說，到伊這邊
    坐一坐，因為伊感受到警員給伊的壓力，所以伊就跟他們走
    等語（見本院卷第98反面頁），是被告、辯護人雖辯以被告
    遭警員非法拘提、逮捕至第四分局等情，惟其等均無提出警
    員究以何強制、脅迫或其他不法手段之主張，僅以被告上開
    所述警員一直告訴被告要其到分局坐一坐等情，實難認定被
    告當時有遭警員以強制拘提、逮捕之方式至第四分局，再綜
    觀上開證人何聖智、張益彰所言大致相符，是本案查獲過程
    應係被告於南屯派出所因另案竊盜案件製作警詢筆錄時，經
    由被告前案紀錄及當時身體狀況，懷疑被告有施用毒品之情
    事，進而通知該分局毒品業務承辦人員即證人張益彰警員前
    往該派出所了解，並於被告製作完竊盜案件警詢筆錄後，經
    其同意帶同被告前往第四分局採尿且製作警詢筆錄，此有被
    告警詢筆錄、勘察採證同意書、臺中市政府警察局第四分局
    偵辦毒品案件尿液檢體對照表、中山醫學大學附設醫院檢驗
    科藥物檢測中心99年11月24日尿液檢驗報告各1 份在卷足憑
    ，況且縱使被告當時同意至第四分局說明案情並非出於自願
    性，而依刑事訴訟法第158條之4規定，審酌被告人權保障及
    公共利益之均衡維護，警方既有明確事實足信被告涉有施用
    毒品嫌移，已如前述，其違反法定程序情節及主觀意圖甚屬
    輕微，所侵害者則為被告暫時之行動自由，且被告縱主觀上
    感覺自由意志受到一定程度之壓抑，然究非警方另以強暴、
    脅迫或其他不法方式迫使被告同意前往第四分局，參酌前揭
    情事，應認被告已同意至第四分局說明案情，並協同警員製
    作警詢筆錄，且同意採尿，與法定程序無違，故因之所取得
    之證據等，均具有證據能力。
貳、得心證之理由：
    訊據被告就其於99年11月16日晚間6 時許，在其位於臺中市
    ○○路○段1095之5號住處，以將甲基安非他命放置在錫箔紙
    上燒烤後吸食之方式，施用第二級毒品甲基安非他命1次等
    情，業據被告林東輝於偵查中及本院審理時均坦承不諱，且
    被告同意於前開時間採集之尿液經送驗後，結果呈安非他命
    、甲基安非他命陽性反應乙節，復有中山醫學大學附設醫院
    檢驗科藥物檢測中心99年11月24日尿液檢驗報告、臺中市政
    府警察局第四分局偵辦毒品案件尿液檢體對照表各1份在卷
    可稽。是其確有於如犯罪事實欄所載之時、地施用甲基安非
    他命之犯行至明，足認被告前揭自白核與事實相符，堪予採
    信。本案事證明確，被告犯行洵堪認定，應依法論科。
參、論罪科刑之說明：
一、按觀察、勒戒或強制戒治執行完畢釋放後，5 年內再犯施用
    第一、二級毒品之罪者，檢察官應依法追訴，毒品危害防制
    條例第23條第2 項定有明文；次按修正毒品危害防制條例就
    施用毒品者，僅於「初犯」及「5 年後再犯」二種情形，有
    其追訴條件之限制，即須於初犯經觀察、勒戒或強制戒治釋
    放後，5 年內均無施用毒品之行為，始能認其前所實施之觀
    察、勒戒或強制戒治已足遮斷毒癮，而得於5 年後再犯時，
    再予適用初犯之規定，重行觀察、勒戒等程式；倘5 年內已
    經再犯，被依法追訴處罰，縱其第3次（或第3次以上）施用
    毒品之時間在初犯釋放5年以後，即與「5年後再犯」之情形
    有別，且因已於「5 年內再犯」，顯見其再犯率甚高，原實
    施觀察、勒戒或強制戒治，已無法收其實效，而無5 年戒斷
    期之存在，自無再經觀察、勒戒及強制戒治之必要，應由檢
    察官逕行起訴；最高法院著有95年度台非字第59號判決、95
    年度台非字第65號判決意旨可供參照。查本案被告有如犯罪
    事實欄所載之觀察勒戒、強制戒治及刑之執行等情，此有臺
    灣高等法院被告前案紀錄表等在卷可稽，是被告於如犯罪事
    實欄所載之強制戒治執行完畢後5 年內，既仍因有施用毒品
    案件，經本院判決確定，依諸前開條例規定及最高法院判決
    意旨，因被告在前揭強制戒治執行完畢釋放後之5 年內，業
    有施用毒品之行為，則被告本次所為之施用第二級毒品行為
    ，即與5 年後再犯之情形有別，無再經觀察、勒戒或強制戒
    治之必要，應由檢察官逕行起訴，附此敘明。
二、核被告林東輝所為，係犯毒品危害防制條例第10條第2 項之
    施用第二級毒品罪。其施用第二級毒品前持有第二級毒品之
    低度行為經施用之高度行為所吸收，不另論罪。又被告有如
    犯罪事實欄所載犯罪科刑及刑之執行情形，有臺灣高等法院
    被告前案紀錄表在卷可稽，其於有期徒刑執行完畢後5 年內
    ，故意再犯本案有期徒刑以上之罪，為累犯，應依法加重其
    刑。爰審酌被告有如犯罪事實欄所示施用毒品而經觀察勒戒
    、強制戒治及刑之執行紀錄，且有竊盜之前案紀錄，此有上
    開前案紀錄表可參，其素行非佳，且猶未悛悔警惕，再犯本
    案施用第二級毒品罪，顯未因前所受之觀察勒戒、強制戒治
    及刑之執行而決心改過，矯正其行，自制力顯然不佳，且被
    告施用毒品不但足以導致精神障礙、性格異常，甚至造成生
    命危險，戕害個人身心健康，對社會治安可能之危害程度非
    輕，並兼衡其施用毒品之次數、犯罪後坦承犯行，態度尚佳
    及其犯罪動機、目的、手段；再考之被告為專科畢業之智識
    程度、生活狀況為小康【參見被告警詢調查筆錄受詢問人欄
    之記載】，及公訴人當庭具體求刑等一切情狀，量處如主文
    所示之刑，以示儆懲。
據上論斷，應依刑事訴訟法第299條第1項前段，毒品危害防制條
例第10條第2 項，刑法第11條前段、第47條第1 項，判決如主文
。
本案經檢察官吳昆璋到庭執行職務。
中    華    民    國   100    年    10    月    26    日
                  刑事第二庭  審判長法  官  鄭永玉
                                    法  官  宋富美
                                    法  官  潘曉玫
以上正本證明與原本無異。
如不服本判決應於收受送達後10日內向本院提出上訴書狀，並應
敘述具體理由；其未敘述上訴理由者，應於上訴期間屆滿後20日
內向本院補提理由書（均須按他造當事人之人數附繕本）「切勿
逕送上級法院」。
                                    書記官  張齡方
中    華    民    國   100    年    10    月    26    日
附錄本案論罪科刑法條全文：
毒品危害防制條例第十條
施用第一級毒品者，處六月以上五年以下有期徒刑。
施用第二級毒品者，處三年以下有期徒刑。